【裁判字號】    98,上易,888
【裁判日期】    980603
【裁判案由】    詐欺
【裁判全文】
臺灣高等法院臺中分院刑事判決         98年度上易字第888號
上  訴  人
即  被  告  甲○○
上列上訴人因詐欺案件，不服臺灣臺中地方法院97年度易字第
4784號中華民國98年4月13日第一審判決（起訴案號：臺灣臺中
地方法院檢察署97年度偵字第20842號），提起上訴，本院判決
如下：
    主  文
上訴駁回。
    理  由
一、按依刑事訴訟法第三百五十條、第三百六十一條、第三百六
    十二條、第三百六十七條規定，不服地方法院之第一審判決
    而上訴者，須提出上訴書狀，並應敘述具體理由，為上訴必
    備之程式；其所提出之書狀未敘述上訴理由，或僅曾以言詞
    陳述上訴理由者，均應於上訴期間屆滿後二十日內補提理由
    書於第一審法院。第一審法院經形式審查，認逾期未補提上
    訴理由者，應定期間先命補正；逾期未補正者，為上訴不合
    法律上之程式，應以裁定駁回。倘已提出上訴理由，但所提
    非屬具體理由者，則由第二審法院以上訴不合法律上之程式
    ，判決駁回。而所謂具體理由，必係依據卷內既有訴訟資料
    或提出新事證，指摘或表明第一審判決有何採證認事、用法
    或量刑等足以影響判決本旨之不當或違法，而構成應予撤銷
    之具體事由，始克當之（例如：依憑證據法則具體指出所採
    證據何以不具證據能力，或依憑卷證資料，明確指出所為證
    據證明力之判斷如何違背經驗、論理法則）；倘僅泛言原判
    決認定事實錯誤、違背法令、量刑失之過重或輕縱，而未依
    上揭意旨指出具體事由，或形式上雖已指出具體事由，然該
    事由縱使屬實，亦不足以認為原判決有何不當或違法者（例
    如：對不具有調查必要性之證據，法院未依聲請調查亦未說
    明理由，或援用證據不當，但除去該證據仍應為同一事實之
    認定），皆難謂係具體理由，俾與第二審上訴制度旨在請求
    第二審法院撤銷、變更第一審不當或違法之判決，以實現個
    案救濟之立法目的相契合，並節制濫行上訴（最高法院九十
    七年度臺上字第八九二號刑事判決意旨參照）。
二、經查：本件上訴人即被告（下簡稱被告）甲○○於民國九十
    八年四月二十三日向原審法院具狀提出上訴並敘述上訴理由
    ，其上訴意旨略以：「原審判決被告有罪所採之證據，雖有
    合理懷疑，但並非通常一般人均不致所有懷疑，而得確信其
    為真實之程度者，且均為原審主觀上『窮人有罪』之臆測之
    詞，不足以證明被告有罪，茲悉述如下：被告確係於九十
    七年六月二十日領款之後，身帶上開帳戶資料，在九九現炒
    店吃飯飲酒後之第二天始發現遺失，被告不當保管行為，乃
    因被告自己未曾經歷、做事糊塗，至於領完餘額不多，乃因
    被告不富裕，現賺現用，何來多餘存款在帳戶內？因被告
    未曾經歷、做事糊塗，將密碼寫在存摺上面，並與提款卡放
    在一起，詐騙集團拾到當可順利操作，不必大費周章甚明，
    原審判決理由稱『被告帳戶資料若係遺失，則可隨時掛失而
    凍結原有帳戶資料之使用，詐欺集團豈有可能大費周章詐騙
    被害人後，指示其匯款至一無法順利操作使用之帳戶內，由
    此足認系爭帳戶資料應係被告交付提供他人使用無訛』，顯
    有矛盾，亦不識人性（惡的部分）。愛面子乃人之常情，
    誰也不願在別人面前自曝其短，被告雖有銀行卡債欠款，但
    並無其他欠款，尚不致淪落販賣帳戶為生之困境。被告於
    九十七年六月二十一日發現帳戶遺失後，一時之間未能想到
    可能遭人拾得後會用於不法詐欺之用，才遲至同年月二十四
    日掛失，此之行為合於一般人面對此情時之心理反應之經驗
    法則甚明。綜上所述，本案純因被告糊塗引起，惟原審就
    本案之有罪判決理由，純為原審主觀上『窮人有罪』之臆測
    之詞，如鈞院仍有所存疑，被告願接受測謊之檢驗，以維清
    白。倘鈞院亦推測被告有罪，因被告並無前科，且原審量
    處有期徒刑六月過重，請撤銷原審判決，從輕量刑，併予緩
    刑宣告。」等語，提起上訴。
三、本院查：
  (一)被告因不服地方法院之第一審判決，而於九十八年四月二十
    三日向原審法院具狀提出刑事上訴狀敘明上訴理由，則依刑
    事訴訟法第三百六十一條第二項條文、立法修正理由及上開
    最高法院判決意旨，被告倘已提出上訴理由，但所提非屬具
    體理由者，則由第二審法院以上訴不合法律上之程式，以判
    決駁回之。至於上訴理由是否具體，係屬第二審法院審查範
    圍，則不在命補正之列（參見法院辦理刑事訴訟案件應行注
    意事項第一百六十二點），合先敘明。
  (二)經核上開被告所提之上訴理由，要非屬所謂之具體理由【即
    必須依據卷內既有訴訟資料或提出新事證，具體指摘或表明
    第一審判決有何採證認事、用法或量刑等足以影響判決本旨
    之不當或違法，而構成應予撤銷之具體事由，始克當之（例
    如：依憑證據法則具體指出所採證據何以不具證據能力，或
    依憑卷證資料，明確指出所為證據證明力之判斷如何違背經
    驗、論理法則），最高法院九十七年度臺上字第八九二號判
    決意旨參見】。由被告前開上訴理由形式上觀之，雖似有指
    摘或表明第一審判決有何採證認事、用法等不當及違法之處
    ，惟其所列上訴理由，實非依據卷內訴訟資料或提出新事證
    ，指摘或表明第一審判決有何足以影響判決本旨之不當或違
    法，而構成應予撤銷之具體事由。至被告本案所犯幫助詐欺
    取財罪，法定本刑為五年以下有期徒刑、拘役或科或併科一
    千元以下罰金之罪，原審審酌一切情狀，量處被告有期徒刑
    六月，並諭知如易科罰金之折算標準，係在法定刑度內，且
    參酌被告情狀亦無不當之處，被告空泛指摘應從輕量刑並諭
    知緩刑云云，亦非具體之上訴理由。本案事證已明，被告上
    訴請求測謊，亦屬無益之調查。綜上所陳，被告所指原審判
    決不當、違法之情形實際上並不存在，被告就此等部分再為
    形式上之爭執，亦難謂係具體理由（最高法院九十七年度臺
    上字第四六五六、四二四五、四二四八號判決意旨參照），
    揆諸上開最高法院判決意旨，及依「程序優先於實體」之刑
    事訴訟法原則，本件檢察官及被告之上訴均不合法定上訴程
    式，應均予駁回，並不經言詞辯論為之。
據上論斷，應依刑事訴訟法第三百六十七條前段、第三百七十二
條，判決如主文。
中    華    民    國    98    年    6     月    3     日
            刑事第九庭  審判長法  官  江  德  千
                              法  官  康  應  龍
                              法  官  賴  妙  雲
以上正本證明與原本無異。
不得上訴。
                              書記官  蘇  昭  文
中    華    民    國    98    年    6     月    3     日


司法院資訊處製作；財團法人民間司法改革基金會備份。
